【裁判字號】    98,台上,3504
【裁判日期】    980624
【裁判案由】    違反槍砲彈藥刀械管制條例
【裁判全文】
最高法院刑事判決            九十八年度台上字第三五０四號
上  訴  人  甲○○
上列上訴人因違反槍砲彈藥刀械管制條例案件，不服台灣高等法
院台中分院中華民國九十五年十二月十九日第二審判決（九十五
年度上訴字第二四七四號，起訴案號：台灣台中地方法院檢察署
九十五年度偵字第一二五八一號），提起上訴，本院判決如下：
    主  文
原判決撤銷，發回台灣高等法院台中分院。
    理  由
本件原判決維持第一審依刑法修正前牽連犯之例，從一重論處上
訴人甲○○未經許可，販賣可發射金屬具有殺傷力之改造手槍罪
刑（處有期徒刑七年，併科罰金新臺幣二十萬元，並諭知罰金如
易服勞役之折算標準，及為相關從刑之諭知）之判決，駁回上訴
人在第二審之上訴，固非無見。
惟查（一）刑事訴訟法採直接審理主義，故採為判決基礎之證據
資料，必須經過調查程序而顯現出於審判庭者，始與直接審理主
義相符，否則其所踐行之訴訟程序即屬違背法令；依刑事訴訟法
第一百六十四條第一項規定：「審判長應將證物提示當事人、代
理人、辯護人或輔佐人，使其辨認」；第二項規定：「前項證物
如係文書而被告不解其意義者，應告以要旨」。同法第一百六十
五條第一項規定：「卷宗內之筆錄及其他文書可為證據者，審判
長應向當事人、代理人、辯護人或輔佐人宣讀或告以要旨」。是
審判長於審判期日調查證據，應就證物、筆錄或文書證據向當事
人、代理人、辯護人或輔佐人提示、宣讀或告以要旨，其訴訟程
序始為合法，倘未向辯護人、提示、宣讀或告以要旨，即有違背
同法第一百五十五條第二項：「未經合法調查之證據，不得作為
判斷之依據」之規定。原審於審判期日就作為判決基礎之筆錄、
文書證據，扣案之證物等，僅向上訴人提示並告以要旨，而未向
其辯護人提示、宣讀或告以要旨（見原審卷第五九、六十頁），
遽採為判決基礎，其踐行之訴訟程序，難謂適法。（二）原判決
引用第一審判決書之事實記載：上訴人連續著手製造改造玩具手
槍七支，其中一支（詳如第一審判決附表《下稱附表》編號一所
示）業經製造完成且可發射金屬而具有殺傷力，其中三支（第一
審判決誤載為附表編號四、五所示，原判決已更正為附表編號二
、三所示）則因發射動能及單位面積動能均未達二十焦耳，其中
三支欠缺槍管等零件，結構仍未臻完整尚不具有殺傷力而未遂等
語（見第一審判決第二頁第二至七行），乃理由引用第一審判決
書記載說明：上訴人如何購買改造玩具手槍、工具並進行改造，
及上網販賣其所改造玩具手槍之事實，迭據上訴人於警詢及偵查
中供述綦詳，上訴人於民國九十五年六月七日第二次警詢供稱：
「……（問：警方所查扣之改造槍管二十五支、鋼珠三盒、彈簧
八支、電鑽四支、使用過瓦斯鋼瓶六個、改造槍枝目錄表三張、
改造手槍使用說明書二張、改造手槍半成品三支、改造短槍二支
、改造長槍一支作何使用？）那個三支半成品手槍是不能用了，
因為缺零件，另外改造手槍二支及改造長槍一支，是我買回來的
，還沒改……。」等語（見第一審判決第四頁倒數第八至十行、
第五頁第十九至二五行）。依上訴人上開供述，該改造短槍二支
及改造長槍一支部分，尚未著手製造，原判決理由其他部分之敘
述，亦無該三支槍枝業經著手製造之證明，則原審逕認該部分亦
屬製造未遂，自屬理由不備。以上，或係上訴意旨所指摘，或為
本院得依職權調查之事項，應認原判決有撤銷發回更審之原因。
據上論結，應依刑事訴訟法第三百九十七條、第四百零一條，判
決如主文。
中    華    民    國  九十八  年    六    月  二十四  日
                      最高法院刑事第二庭
                          審判長法官  陳  世  淙
                                法官  許  錦  印
                                法官  蘇  振  堂
                                法官  蕭  仰  歸
                                法官  洪  昌  宏
      本件正本證明與原本無異
                                      書  記  官
中    華    民    國  九十八  年    六    月  二十六  日
                                                      Ｑ


司法院資訊處製作；財團法人民間司法改革基金會備份。
